【裁判字號】    98,抗,987
【裁判日期】    980803
【裁判案由】    假扣押
【裁判全文】
臺灣高等法院民事裁定                   98年度抗字第987號
抗  告  人  丙○○
            甲○○
共      同
訴訟代理人  蔡茂松律師
            林新傑律師
            陳君薇律師
相  對  人  財團法人證券投資人及期貨交易人保護中心
法定代理人  乙○○
訴訟代理人  陳譓伊律師
上列抗告人與相對人間假扣押事件，對於中華民國98年2月16日
臺灣臺北地方法院98年度審全字第14號裁定，提起抗告，本院裁
定如下：
    主  文
原裁定關於甲○○部分及命其負擔訴訟費用部分均廢棄。
上開廢棄部分，相對人在原法院之聲請駁回。
丙○○之抗告駁回。
抗告訴訟費用由抗告人丙○○負擔。甲○○部分聲請及抗告訴訟
費用均由相對人負擔。
    理  由
一、按請求及假扣押之原因，應釋明之；前項釋明如有不足，而
    債權人陳明願供擔保或法院認為適當者，法院得定相當之擔
    保，命供擔保後為假扣押，民事訴訟法第526條第1、2項定
    有明文。所謂假扣押之原因，係指對債務人有日後不能強制
    執行或甚難執行之虞或應在外國為強制執行者而言，諸如債
    務人浪費財產、增加負擔、或就其財產為不利益之處分，將
    達於無資力之狀態、或移住遠地、逃匿無蹤或隱匿財產等情
    即是，此觀同法第523條規定自明。所謂釋明係指提出可供
    即時調查之證據方法，足使法院信其主張之事實大致為真即
    可。是聲請假扣押，就請求及假扣押之原因，債權人應先予
    釋明，至使法院信其請求及假扣押之原因大致為適當始可。
    惟其釋明若有不足時，法院為補強計，於債權人陳明就債務
    人可能遭受之損害願供擔保並足以補釋明之不足，方得命供
    擔保後為假扣押（民事訴訟法第526條第2項立法理由參照）
    。
二、本件相對人即債權人主張所授與其訴訟實施權之投資受害人
    以抗告人涉有內線交易違法行為，分別對於抗告人丙○○有
    原裁定主文第1、3、4、5、7、8、9、10項所示之債權（約
    5.7億元），對於甲○○有原裁定主文第1、2項所示之債權
    （約0.52億元），而抗告人之財產不足以清償債務顯有脫產
    之虞，並有逃亡之虞，若不即時查扣，將來本案確定將有不
    能強制執行或甚難執行之虞，爰依民事訴訟法第522條及證
    券投資人及期貨交易人保護法第34條規定聲請為假扣押；業
    據提出財團法人證券投資人及期貨交易人保護中心年報、臺
    北地方法院檢察署96年度偵字第14558等號、97年度偵字第
    7050等號之起訴書乙件、中華日報報導（原審卷第53-59頁
    ）、民事起訴書影本等件為其釋明之方法；就假扣押之請求
    言，可認為有相當之釋明。就抗告人丙○○假扣押之原因言
    ，依相對人提出抗告人丙○○之國稅局財產歸屬資料清單及
    96年綜合所得稅各類所得資料清單，其資產（含投資）總值
    約2億3987萬餘元（以公告現值計算），顯不敷5.7億元之債
    權（見本院卷第175-177頁）；參以抗告人丙○○原投資訴
    外人台灣積體電路製造股份有限公司2581萬餘元，該投資96
    年營利所得尚有816萬餘元，此有其96年綜合所得稅各類所
    得資料清單可憑（見本院卷第176、178頁），惟該股票於實
    施假扣押時已不存在，抗告人丙○○雖以：股票投資持股後
    賣出或換股操作乃屬常情云云，然依相對人提出對抗告人丙
    ○○之追加執行狀所載係就其「所有有價證券」為執行，若
    係持股後換股操作仍應有他股，若係持股後賣出，以2580萬
    餘元鉅額股票賣出亦應有現金存款等資金流動之跡可尋，惟
    執行結果既無他股（見本院卷第214-219頁），其存款帳戶
    亦無跡可尋（見本院卷第186頁），可見其財產減少或隱匿
    之情非虛。至丙○○雖曾於96年12月5日購買土地一筆（見
    本院卷第151之1頁），然該地依公告現值計僅值4萬餘元，
    且係於檢察官起訴（97年5月19日）前已購置，難解免其隱
    匿之情。參以同案刑事被告蔣國樑等人以棄保潛逃遭通緝等
    情（原審卷第59頁），堪認就抗告人丙○○假扣押之原因已
    有相當之釋明。原法院依首開規定，酌定相當擔保後准為假
    扣押裁定，即無不合。丙○○抗告意旨略以：相對人就假扣
    押之請求及原因未釋明云云，指摘原裁定此部分不當，聲明
    廢棄，不能認為有理由。
三、就抗告人甲○○假扣押之原因言：依相對人提出甲○○之國
    稅局財產歸屬資料清單，其資產單以房地產總值計約65,538
    , 672元（以公告現值計算），連同投資總值約220,552,060
    元，合計總值達約2億8609萬餘元，並非不足以敷0.52億元
    之債權（見本院卷第180-183頁）；且依相對人提出甲○○
    96年綜合所得稅各類所得資料清單，該年度總收入達430餘
    萬元（見本院卷第185頁），其除於96年8月間購入京元電子
    股票100張，計值449萬餘元外（見本院卷第209頁），另於
    起訴後之97年7月間購入土地一筆，依公告現值計值80萬餘
    元（見本院卷第36頁），均難謂其財產有何減少或隱匿之情
    。相對人雖以其96年存款利息共計47,695元，反推應有400
    餘萬至200萬元之存款，而假扣押時僅查扣59萬餘元，可見
    有所隱匿云云。惟抗告人甲○○參與多家公司經營，此由上
    揭財產歸屬資料清單及所得資料清單可知，其帳戶存款每日
    增減異動，乃商業經營之常情，何能單憑此逕認有隱匿之情
    。亦難僅以同案刑事被告蔣國樑等人已棄保潛逃遭通緝等情
    ，遽認其亦可能逃匿之虞。是相對人就抗告人甲○○之假扣
    押原因難謂已為釋明。原法院准為假扣押裁定，即有未洽，
    甲○○抗告主旨略以：相對人未釋明其假扣押原因等語，指
    摘原裁定此部分不當，求予廢棄，非無理由。應由本院廢棄
    改判如主文所示。
四、據上論結，本件丙○○抗告為無理由，甲○○抗告為有理由
    ，爰裁定如主文。
中    華    民    國    98    年    8    月    3    日
                  民事第十庭
                      審判長法  官  黃豐澤
                            法  官  林麗玲
                            法  官  吳謀焰
正本係照原本作成。
本裁定除以適用法規顯有錯誤為理由外，不得再抗告。如提起再
抗告，應於收受後10日內委任律師為代理人向本院提出再抗告狀
。並繳納再抗告費新台幣１千元。
中    華    民    國    98    年    8     月    4     日
                            書記官  鄭淑昀


司法院資訊處製作；財團法人民間司法改革基金會備份。
